【裁判字號】    98,上易,675
【裁判日期】    981110
【裁判案由】    詐欺
【裁判全文】
臺灣高等法院高雄分院刑事判決         98年度上易字第675號
上  訴  人
即  被  告  乙○○
上列上訴人因詐欺案件，不服臺灣高雄地方法院98年度易字第43
號中華民國98年7 月23日第一審判決（聲請簡易處刑案號：臺灣
苗栗地方法院檢察署97年度偵字第807 號），提起上訴，本院判
決如下：
     主  文
上訴駁回。
     理  由
一、按上訴書狀應敘述具體理由；所謂具體理由，必係依據卷內
    既有訴訟資料或提出新事證，指摘或表明第一審判決有何採
    證認事、用法或量刑等足以影響判決本旨之不當或違法，而
    構成應予撤銷之具體事由，始克當之。又第二審法院認為上
    訴書狀未敘述理由或上訴有刑事訴訟法第362 條前段之情形
    者，應以判決駁回之，同法第361 條第2 項、第367 條前段
    定有明文。是上訴書狀全未敘述理由者，應先命補正；已敘
    述理由但不具體者，毋庸命補正，應由第二審法院以判決逕
    予駁回上訴，未依法駁回者，有受理訴訟不當之違法。最高
    法院24年度總會決議第93號提案(四)、97年台上字第892 號、
    97年台上字第3889號判決參照。
二、本件上訴人即被告乙○○經原審論以幫助詐欺取財罪，累犯
    ，判處有期徒刑5 月後，於民國98年8 月17日具狀提起上訴
    ，其上訴理由固載述：(一)被告絕非能預見將所有之行動電話
    門號交付予他人，係供他人用為詐欺等犯罪之用，當時只是
    純粹為工作上聯繫之方便而購買新台幣（下同）300 元預付
    卡，且被告所擔任之職務為行政主廚，為維繫團體正常運作
    ，將所有之易付卡電話門號提供給新進員工，實亦為被告應
    有的責任。(二)嗣因案發後，被告已離職在他處就業，雖事後
    曾多次懇求案發時同事及主管到庭證明門號純粹只為工作事
    由，但同事卻都以不想多事惹麻煩為由加以婉拒，故無法適
    時提出相關人證來澄清事實，絕非一直拖延而置之不理。原
    判決認被告所為係不違背本意之蓄意詐欺，無法認同。只因
    單純一件工作上之緣由，卻因個人疏失而遭致5 個月之徒刑
    ，對此實表不服，爰提起上訴請給予被告一個適當之懲處云
    云，有上訴聲請狀在卷可稽。
三、經查，被告於原審審理時固矢口否認有何詐欺犯行，惟原審
    綜以(一)確有詐欺集團成員，先於96年8 月22日在雅虎奇摩交
    友網站與被害人甲○○交談認識後，再用電話與甲○○聯絡
    ，嗣即陸續以援交及甲○○把錢轉進他的帳戶會造成他日後
    吃官司，如果不聽他的指示要對甲○○家人不利等，要求甲
    ○○將現金提領至他指定的帳戶，致被害人陷於錯誤，將多
    筆款項共計471,689 元匯入詐欺集團成員指定之數個人頭帳
    戶，詐欺集團成員所使用之電話包括有被告所申請之000000
    0000號行動電話等情，業經被害人甲○○於警詢時指述綦詳
    ，而被告亦不否認；復有渣打銀行自動櫃員機交易明細表8
    紙、台新銀行自動櫃員機交易明細表1 紙、中國信託商業銀
    行股份有限公司交易明細表（帳戶歷史交易查詢）、通聯調
    閱查詢單、電信資訊連結查詢資料表等在卷可稽，自足信為
    真實。(二)上開詐欺集團既使用被告所申請之行動電話門號，
    自應依法判斷被告是否有提供行動電話門號予詐欺集團之行
    為。而查在現今臺灣社會，至電信公司申租電話門號，並無
    任何特殊之限制，一般民眾皆能自由申租，且得同時在電信
    公司申請多數電話門號使用，並無使用他人電話門號之必要
    ，此為一般日常生活所熟知之常識。故除非充作犯罪使用，
    並藉此躲避警方追緝，一般正常之電話門號使用者，並無使
    用他人名義之電話門號之必要。何況，坊間報章雜誌及其他
    新聞媒體，對於以簡訊通知中獎、刮刮樂、假退稅真詐財或
    其他類似之不法犯罪集團，經常利用大量收購之他人電話門
    號，以隱匿其等詐欺取財或恐嚇取財等財產犯罪之不法行徑
    ，規避執法人員之查緝，類此在社會上層出不窮的案件，亦
    多所報導及再三披露，是避免此等具有專屬性之物品被不明
    人士利用為與財產有關之犯罪工具，亦應為一般生活認知所
    應有之認識，被告乙○○於行為時，為具有相當智識及生活
    閱歷之成年人，對此社會現狀，自應知之甚詳。被告雖辯稱
    伊當時是高雄立志中學的外包廚師，有一個62年次屏東人叫
    「劉懿和」者來應徵，該同事沒有電話而遲到2 、3 次，且
    稱因欠費沒有辦法申請手機，所以伊就辦給他用云云，除由
    被告之答辯，可知該行動電話門號早已非被告自己使用，被
    告顯已將之交付他人使用外，被告雖稱其係將上開行動電話
    門號交予同事名為「劉懿和」者，他工作很會做但只有家用
    電話，原來要老闆娘辦1 支電話給他，但老闆娘不願意，推
    來推去伊認為辦1 支手機沒什麼大不了，當時老闆娘、廠長
    在場云云，然經以被告所述姓名及條件搜尋戶籍系統（原審
    係以屏東縣52年至83年出生者為查詢對象），並無相符之人
    ，且被告既非公司老闆，其他員工是否準時出勤與被告實無
    多大關聯，而被告所述之「劉懿和」又係新進員工，被告豈
    有無故申設電話門號供毫不熟悉之人使用，致自己有遭電信
    公司催討金額不詳、不小心即可能甚高之電話費之理？故「
    劉懿和」根本係被告為推卸刑責而虛構之人，其答辯無足採
    信。(三)被告於原審審理時雖一再表示要帶同或聲請傳喚96年
    6 月當時之老闆娘或廠長，以證明其確有將上開申設之行動
    電話門號交予新進員工「劉懿和」使用，然經原審一再命被
    告陳報證人姓名、住址等資料，被告則一再以各種藉口拖延
    不願提出，故該等證人是否真實存在顯有疑義。且參以被告
    係具有正常辨識能力之人，對於他人會持其所提供之門號遂
    行或助益犯罪之實施應有所預知，其竟將其所申設之門號交
    付他人使用，對於他人用以犯罪之事實，自不違背其本意並
    可預見，縱無證據證明被告明知不詳人士之犯罪態樣，然就
    該不詳人士及其餘不法份子，嗣後將被告提供之門號作為詐
    欺犯罪之犯罪工具之用，顯不違反被告之本意，被告自具有
    幫助渠等詐欺之未必故意等各節，認被告所為之幫助詐欺取
    財犯行，罪證明確，而論以刑法第30條、第339 條第1 項之
    幫助詐欺取財罪，並以被告係幫助犯及累犯，而依法先加後
    減之。復審酌被告任意將其所有之行動電話門號提供他人使
    用，不顧可能遭他人用以作為犯罪工具，嚴重破壞社會治安
    及有礙金融秩序，助長犯罪歪風，所為實不足取，且造成被
    害人甲○○受有損害非少，犯後否認，犯後態度不佳，其行
    為係屬幫助行為情節較輕，惟又構成累犯等一切具體情狀，
    量處有期徒刑5 月，並斟酌被告所犯情節，諭知以1,000 元
    折算1 日之易科罰金折算標準，已詳敘所憑之證據與認定之
    理由，所為論敘，經核並無違背經驗法則或論理法則，量刑
    亦屬允當。
四、被告上訴狀泛稱自己對詐欺集團成員之詐欺行為並無預見，
    相關證人亦因不願多惹事端而婉拒出庭作證云云。經核均未
    依據卷內既有訴訟資料或提出新事實、新證據指出原判決有
    何不當或違法而為足以影響判決本旨，而構成應予撤銷之具
    體指摘事由，是其上訴僅徒托空言，否認犯罪，請求改判無
    罪，顯屬未敘述具體理由。按之上開規定，上訴人之上訴要
    屬違背法律上之程式，自應由本院依同法第367 條前段、第
    372條規定，不經言詞辯論逕行判決如主文。
中    華    民    國    98    年    11    月    10    日
                    刑事第三庭  審判長法  官  莊崑山
                                      法  官  張意聰
                                      法  官  莊松泉
以上正本證明與原本無異。
本判決不得上訴。
中    華    民    國    98    年    11    月    10    日
                                      書記官  葉淑華


司法院資訊處製作；財團法人民間司法改革基金會備份。
